最高法院刑事判決　　　　　　　　　 111年度台上字第2618號
上　訴　人　謝　揚




上列上訴人因違反毒品危害防制條例案件，不服臺灣高等法院中
華民國111 年1 月4 日第二審判決（110 年度上訴字第2177號，
起訴案號：臺灣臺北地方檢察署109 年度偵字第16174、17271號
，109 年度毒偵字第1886、2431號），提起上訴，本院判決如下
：
    主  文
上訴駁回。
    理  由
一、按刑事訴訟法第377 條規定，上訴於第三審法院，非以判決
    違背法令為理由，不得為之。是提起第三審上訴，應以原判
    決違背法令為理由，係屬法定要件。如果上訴理由書狀並未
    依據卷內訴訟資料，具體指摘原判決不適用何種法則或如何
    適用不當，或所指摘原判決違法情事，顯與法律規定得為第
    三審上訴理由之違法情形，不相適合時，均應認其上訴為違
    背法律上之程式，予以駁回。
二、本件原審綜合全案證據資料，本於事實審法院之推理作用，
    ，認定上訴人謝揚確有如原判決事實欄一所載轉讓禁藥、加
    重持有第二級毒品之犯行，認第一審關於此部分事實之認定
    及罪數之論斷有誤，因而撤銷第一審關於此部分不當之判決
    （即民國109年5月12日轉讓禁藥予蔡鍾咊芬〈原名蔣鍾咊芬
    〉部分，暨被訴於109 年6月8日販賣第二級毒品無罪部分）
    ，變更檢察官起訴法條，改判論處上訴人以持有第二級毒品
    純質淨重20公克以上之罪刑（宣處有期徒刑8 月），並為相
    關沒收銷燬、沒收之諭知（另就前述轉讓禁藥部分，改判仍
    論處上訴人以轉讓禁藥罪刑，上訴人未上訴，已先告確定；
    另所犯109 年5月4日轉讓禁藥部分，經第一審判處罪刑，上
    訴人未上訴，已確定），已詳敘述認定犯罪事實所憑證據及
    理由，核其所為之論斷，俱有卷存證據資料可資覆按，從形
    式上觀察，原判決關此部分尚無足以影響其判決結果之違背
    法令情形存在。
三、本件上訴意旨略稱：原判決雖引上訴人於110 年12月14日所
    為扣案之甲基安非他命係上訴人於109 年6月6日左右所購得
    之自白，認定上訴人此部分持有甲基安非他命之行為，與上
    訴人前述所犯轉讓禁藥之行為無涉，而應另論處以加重持有
    第二級毒品罪刑，然上訴人早於110 年3 月11日既說明扣案
    的這5 包甲基安非他命是在案發前1 個月買的，上訴人在10
    9 年5 月4 日、同年月12日拿給徐仁樂、蔡鍾咊芬的甲基安
    非他命，就是從這批毒品拿給他們的等旨，上訴人先後2 次
    的自白，內容顯然有所扞格，原審竟未為其他必要之證據調
    查，究明前開自白何者與事實相符，又無視於離事發時間較
    近，記憶應較為清晰之常理，遽逕就有利於上訴人最初的自
    白，恝置不理，認此持有毒品行為，應分論併罰，不僅與「
    罪證有疑唯利被告」原則有悖，更違反客觀存在的經驗法則
    及論理法則，以及刑事訴訟法第156 條第2 項之規定，當有
    證據調查未盡，判決適用法則不當之違誤云云。
四、惟查：
    按取捨證據及認定事實，乃事實審法院職權之行使，其對證
    據證明力所為之判斷，苟係基於吾人日常生活之經驗，而未
    違背客觀上應認為確實之定則，並已敘述其何以為此一判斷
    之理由者，即不能指為違法。又供述證據前後，雖稍有參差
    或互相矛盾，事實審法院非不可本於經驗法則斟酌其他證據
    作合理之比較定其取捨，從而供述證據之一部認為真實者予
    以採取，亦非證據法則所不許。再者，第三審法院應以第二
    審判決所確認的事實為判決基礎，以判斷其適用法律之當否
    。另關於犯罪態樣究竟出於各別犯意，而為先後可分、各具
    獨立性、侵害不同法益，應數罪併罰的數行為等各情，俱屬
    事實審法院採證認事職權的行使，倘不違背客觀存在的經驗
    法則或論理法則，即無違法可指。
    原判決關於此部分主要係依憑上訴人於原審審理中坦承其於
    109 年6 月6 日左右購得系爭甲基安非他命，並於同年月 8
    日為警查獲之自白；搜索扣押筆錄、扣押物品目錄表、採證
    照片、查獲現場暨扣案物照片；顯示扣案之白色透明結晶塊
    ，經送鑑驗後，檢出含第二級毒品甲基安非他命成分，純度
    90.2％，純質淨重22.0945 公克（驗前毛重26.03 公克，驗
    前淨重24.495公克，鑑驗取用0.0167公克，驗餘淨重24.478
    3 公克）的毒品鑑定書等各項證據資料，乃認上訴人上開任
    意性自白確與事實相符，並依「罪證有疑，利於被告」原則
    ，以無從認上訴人有於109 年6 月8 日販賣第二級毒品予蔡
    鍾咊芬之事，或係意圖販賣而持有系爭毒品，因而撤銷第一
    審前開不當之判決，變更檢察官起訴法條，並以數罪之例，
    改判另論處上訴人以前述之加重持有第二級毒品罪刑。原判
    決復就上訴人於109 年6 月8 日被查獲之甲基安非他命，何
    以與其所犯109 年5 月12日轉讓禁藥犯行無關，而應分論併
    罰之理由，於其理由欄貳─三─㈠內，詳為析述，並指出：
    上訴人於原審審理時既自承系爭甲基安非他命係被查獲前幾
    天，約109 年6 月6 日左右所購買，且綜觀全部卷證，上訴
    人於109 年5 月12日所涉之轉讓禁藥之事實，未併同扣得任
    何毒品為證，系爭甲基安非他命毒品即與其同年5 月12日之
    轉讓禁藥犯行無關，尤非轉讓毒品行為後所餘，此部分持有
    行為應另行論罪。
    以上所為之事實認定及得心證理由，俱有各項證據資料在案
    可稽，既係綜合調查所得之各直接、間接證據而為合理推論
    ，自形式上觀察，即未違背客觀存在之經驗法則、論理法則
    ，且事證已臻明確，亦毋庸再為無益之調查。上訴人上訴意
    旨雖主張原判決有採證違法、應於審判期日調查之證據未予
    調查之違法云云，然如前述，原判決既說明係綜合全部卷證
    ，認上訴人持有前開毒品，與其所犯轉讓禁藥之犯行無關，
    而認此部分應與其所犯109年5月12日轉讓禁藥罪，分論併罰
    等旨；復卷查，原審審判長於審理中訊問上訴人前述毒品來
    源後，即告知此部分可能另涉犯加重持有第二級毒品罪名，
    上訴人猶表示「願意承認持有毒品」，其原審辯護人就此亦
    僅稱「同被告所述」，未有爭辯（見原審卷第16至20頁），
    從而，原審關於前開毒品取得之時點，乃以上訴人於原審之
    自白為據，核無違背證據法則的情形，上訴人上訴本院法律
    審始翻異前詞，為其原審自白真實與否之爭執，無非置原判
    決已說明之事項於不顧，就原審採證認事之職權行使，任憑
    己見，漫為事實上之爭執，或未確實依據卷內訴訟資料而為
    指摘，均難認為適法的上訴第三審之理由。
五、以上及其他上訴意旨，核與法律規定得為第三審上訴理由之
    違法情形，不相適合，應認本件上訴為違背法律上之程式，
    予以駁回。
據上論結，應依刑事訴訟法第395條前段，判決如主文。
中    華    民    國   111    年    6     月    9     日
                  刑事第二庭審判長法  官  林  勤  純  
                                  法  官  王  梅  英  
                                  法  官  莊  松  泉  
                                  法  官  吳  秋  宏  
                                  法  官  李  釱  任  
本件正本證明與原本無異
                                  書記官
中    華    民    國   111    年    6     月    14    日